ACORDAO-COMPLETO-2531857

ACÓRDÃO 916/2022 ATA 15/2022 - PLENÁRIO

VISTOS, relatados e discutidos estes autos de projeto normativo oriundo de representação administrativa empreendida pelo Ministério Público junto ao Tribunal, para alteração da Resolução-TCU nº 324/2020, de forma a disponibilizar uma função comissionada FC-3 para ocupar posição no Gabinete de Apoio Administrativo - Gaex, unidade vinculada à Procuradoria-Geral desta Corte, bem como duas funções FC-3 (Analista Sênior Nível 1) , temporariamente, até 15/12/2022, necessárias para a organização do XXIV Congresso da Organização Internacional de Entidades Fiscalizadoras Superiores (XXIV Incosai) ,
ACORDAM os Ministros do Tribunal de Contas da União, reunidos em sessão do Plenário, diante das razões expostas pelo relator, nos termos dos arts. 15, inciso I, alínea "q"; 74 e 75 do Regimento Interno, em:
9.1 aprovar o projeto de decisão normativa anexo, alterando a Resolução-TCU nº 324, de 30 de dezembro de 2020;
9.2 autorizar o arquivamento do processo.

Processo administrativo referente à proposta de alteração de ato normativo para concessão de uma função comissionada FC-3, para ocupar posição no Gabinete de Apoio Executivo (Gaex), vinculado à Procuradoria-Geral do Tribunal.

não há.

3. Interessados/Responsáveis: não há.

13.1. Ministros presentes: Bruno Dantas (na Presidência), Walton Alencar Rodrigues, Benjamin Zymler (Relator), Vital do Rêgo e Antonio Anastasia.
13.2. Ministros-Substitutos convocados: Augusto Sherman Cavalcanti, Marcos Bemquerer Costa e Weder de Oliveira.

BENJAMIN ZYMLER

Trata-se de processo constituído na forma dos arts. 74 e 75 da Resolução-TCU nº 324/2020, a qual determina o sorteio de relator quando apresentado projeto concernente a instrução normativa, resolução e decisão normativa, podendo receber emendas dos Ministros ou sugestões dos Ministros-Substitutos e do Procurador-Geral junto a este Tribunal.
Em histórico do processo, transcrevo, com os ajustes de forma necessários, a solicitação empreendida pela douta Procuradora-Geral junto ao TCU (peça 1) :
"Excelentíssima Senhora Presidente Ministra Ana Arraes, 
O Ministério Público de Contas - MPTCU, ao exercer as atribuições regidas pela competência constitucional pertinente, vem buscando modernizar as rotinas de trabalho, com o fito de auferir maior efetividade frente às demandas, cada vez mais crescentes e complexas que esta Corte de Contas enfrenta. 
Conforme amplamente divulgado no âmbito interno do Tribunal, nos últimos dois anos, o MPTCU vem passando por intensa estruturação das suas atividades. Nesse sentido, citam-se a criação do Gabinete de Apoio Executivo - Gaex e a série de atribuições que ficaram a cargo daquela unidade ante o estabelecimento dos relevantes marcos normativos que foram estabelecidos, anteriormente inexistentes, regulamentando atividades como o sorteio de processos entre os Membros; afastamentos e substituições de seus integrantes; definição de critérios objetivos para atuação como custos legis em sessões de Colegiados do Tribunal; criação de classes processuais específicas do MPTCU; atividades de ouvidoria; tratamento de manifestações sobre matérias externas; processamento de notícias de fato e definição de procedimentos de apuração preliminar, dentre outros. 
Esse avanço, embora já tenha demonstrado resultados salutares aos serviços prestados pelo Parquet especializado, apresentou-se insuficiente, haja vista que, ante as complexas atividades delegadas à unidade, escalar outros níveis de produtividade passou a requerer uma estrutura mais robusta para lidar com essas demandas. 
O Gaex, atualmente - guardadas as devidas proporções -, incorpora todas as atividades desenvolvidas no âmbito do TCU pela Secretaria das Sessões - Seses, pelo Gabinete do Corregedor, pela Ouvidoria, pela Secretaria de Panejamento, pela nova Secretaria de Apoio Especializado - Seae, pela Secretaria de Comunicação e pela Secretaria de Gestão de Processos - Seproc. 
A constatação de tal fato e tendo em vista que as unidades mencionadas têm à disposição funções FC-3 vinculadas ao exercício de atribuições de assessoria, leva à inequívoca conclusão de que seria de todo relevante dotar o Gaex de estrutura que fosse minimamente compatível com o nível de responsabilidade e com o volume de trabalho a ela atualmente alocado. Tal medida, além de ser plenamente justificável do ponto de vista funcional, caracteriza-se como estrito cumprimento do interesse público e atende aos princípios constitucionais da eficiência e da economicidade. 
Em face de todo o exposto, requer-se a Vossa Excelência o acréscimo de uma função comissionada FC-3 ao Gabinete de Apoio Executivo do MPTCU - Gaex."
Em análise da matéria, a Secretaria-Geral da Presidência - Segepres encaminhou os autos para análise da Secretaria de Planejamento, Governança e Gestão - Seplan (peças 2 e 3) , que apontou a necessidade de utilizar função originária da reserva técnica instituída pelo art. 94 da Resolução-TCU nº 324/2020. Assim, propôs a minuta de Resolução para operacionalizar tais mudanças (peça 4) . A Segepres, então, de posse da minuta, encaminhou os autos à Presidência para que, estando de acordo, sorteasse o relator, nos termos do art. 74 do Regimento Interno.
Sorteado para atuar à frente deste processo, no dia 30/3/2022, em sessão do Plenário, proferi comunicação (peça 8) , com o seguinte teor:
"Informo que fui sorteado, no âmbito do TC Processo 004.657/2022-5, na forma do art. 74 do Regimento Interno do Tribunal, para relatar projeto de Resolução (anexo) concernente a alterações nos anexos da Resolução-TCU nº 324, de 30 de dezembro de 2020, a qual define a estrutura, as competências e a distribuição das funções de confiança das unidades da Secretaria do Tribunal de Contas da União. 
A iniciativa, conforme a Secretaria-geral da Presidência, decorre de solicitação da douta Procuradora-Geral Cristina Machado da Costa e Silva, com a concordância da Exma. Ministra Presidente, para a disponibilização de uma função comissionada FC-3 para ocupar posição no recém criado Gabinete de Apoio Executivo - Gaex, que acumula atribuições de regulamentação de sorteio de processos entre os membros do MP/TCU; afastamentos e substituições de seus integrantes; definição de critérios objetivos para atuação como custos legis em sessões de Colegiados do Tribunal; criação de classes processuais específicas do MPTCU; atividades de ouvidoria; tratamento de manifestações sobre matérias externas; processamento de notícias de fato e definição de procedimentos de apuração preliminar, dentre outros. 
Consta também do parecer da Secretaria de Planejamento, Governança e Gestão - Seplan que para atender à solicitação será necessário utilizar função originária da reserva técnica instituída pelo art. 94 da Resolução-TCU nº 324/ 2020. 
Nos termos do caput do art. 75 do Regimento Interno do Tribunal, assim, e antevendo a premência da necessidade, sugiro o prazo de 7 (sete) dias para a apresentação de eventuais contribuições de Vossas Excelências." (grifei) .
Estando o processo disponível para contribuições, a Sua Excelência ministro Vital do Rêgo, acostou à peça 10 a seguinte proposição:
"Exma. Sra. Ministra Ana Lúcia Arraes de Alencar,
Na condição de membro do Conselho Superior encarregado de supervisionar os trabalhos das instâncias incumbidas de planejar e executar as ações necessárias à realização do XXIV Congresso da Organização Internacional de Entidades Fiscalizadoras Superiores (XXIV Incosai) e considerando a importância de reforçar as equipes da Segepres, que atualmente estão empenhadas no planejamento e na execução do referido evento, solicito a Vossa Excelência, caso entenda pertinente, encaminhar a proposta de alteração da Resolução-TCU nº 324/2020 anexa, para ser discutida nos autos do TC Processo 004.657/2022-5. 
Destaco que o referido processo administrativo, cuja relatoria foi atribuída ao Min. Benjamin Zymler, trata de alterações nos anexos da norma mencionada, a qual define a estrutura, as competências e a distribuição das funções de confiança das unidades da Secretaria do Tribunal de Contas da União.
A alteração que proponho visa descontingenciar, da reserva técnica instituída pelo art. 94 da Resolução-TCU nº  324, de 30 de dezembro de 2020, duas funções de nível FC-3 (Especialista Sênior nível I) , para serem utilizadas temporariamente, no âmbito da Segepres, até 15 de dezembro de 2022.
É que com a aproximação da realização do evento mencionado, previsto para ocorrer no período compreendido entre 7 e 11 de novembro de 2022, várias tarefas complexas irão surgir e necessitarão de tratamento atento e especial por parte das equipes deste Tribunal. Um exemplo de tarefa que se avizinha é a fiscalização do contrato já celebrado com a empresa que foi selecionada, por licitação, para a realização do evento. Trata-se de um contrato com múltiplos serviços (áudio e vídeo, projetos cenográficos, contratação de pessoas, alimentação, locação de móveis, etc.) e que, em razão do volume e da complexidade, demandará atenção e dedicação ímpar por parte do servidor que ficar responsável pela aferição das entregas contratadas, para os posteriores pagamentos. Nessa mesma linha, será a fiscalização do contrato firmado com a empresa que fornecerá todo o transporte aos congressistas.
Além disso, para mitigar riscos no fornecimento e na qualidade dos serviços contratados, a empresa de eventos precisa ser acompanhada de perto a partir do momento em que os serviços previstos no contrato passarem a ser fornecidos, o que está previsto para ocorrer a partir de meados de maio do ano corrente. Em paralelo a esse acompanhamento, outras tarefas ainda precisarão ser realizadas para viabilizar o evento, tais como o planejamento da segurança do evento, que envolverá múltiplos atores (Polícia Federal, Polícia Militar e Guarda Municipal, entre outros) , o planejamento logístico, que contempla o receptivo dos congressistas nos aeroportos por onde eles entrarão no Brasil bem como todo o transporte ao longo do evento. Será necessário, também, realizar novas contratações, a exemplo da que se refere aos serviços de interpretação e tradução simultâneas para as 5 (cinco) línguas oficiais da Intosai, cujo prestador, especializado nesse evento, será contratado fora do Brasil.
Destaco que as tarefas referentes ao evento da Intosai têm sobrecarregado as equipes da Aceri e Serint, unidades que possuem estrutura enxuta e que nunca realizaram um evento de tamanha magnitude.
Dentro desse contexto, considerando a complexidade e a carga de trabalho que serão impostas às referidas unidades em decorrência da realização do XXIV Incosai, com vistas a reforçar as equipes da Segepres que atualmente se dedicam à realização do evento referido, entendo oportuno disponibilizar as duas funções mencionadas, de forma temporária, como forma de selecionar servidores dispostos a se dedicar de maneira intensa aos trabalhos vinculados ao referido congresso."
O acordo da Exma. Presidente encontra-se à peça 11.
É o Relatório.

Não atuou.

ADMINISTRATIVO. SORTEIO DE PROCESSO, NOS TERMOS DO ART. 75 DO REGIMENTO INTERNO. PROJETO DE ATO NORMATIVO CONCERNENTE A ALTERAÇÕES NA RESOLUÇÃO-324/2020. REDEFINIÇÃO DE ESTRUTURA, COMPETÊNCIAS E DISTRIBUIÇÃO DAS FUNÇÕES DE CONFIANÇA DAS UNIDADES DO TRIBUNAL. NECESSIDADE DE ALOCAÇÃO PREEMENTE DE UMA FUNÇÃO FC-3 PARA O GABINENTE DE APOIO EXECUTIVO DO MINISTÉRIO PÚBLICO JUNTO AO TRIBUNAL, POR SOLICITAÇÃO DA DOUTA PROCURADORA-GERAL. FUNÇÃO ORIUNDA DA RESERVA TÉCNICA INSTITUÍDA PELO ART. 94 DA RESOLUÇÃO ALTERADA. ANUÊNCIA DA PRESIDÊNCIA. CONCESSÃO DE PRAZO REGIMENTAL PARA SUGESTÕES DOS MINISTROS. NOVA PROPOSTA DE MINISTRO DO TRIBUNAL PARA DISPONIBILIZAÇÃO DE FUNÇÕES NECESSÁRIAS PARA ORGANIZAR O XXIV INCOSAI. DUAS FC-3 (ANALISTA SENIOR NÍVEL I), ATÉ 15 DE DEZEMBRO DE 2022. APROVAÇÃO.

ADMINISTRATIVO (ADM)

Trata-se de projeto normativo oriundo de representação administrativa empreendida pelo Ministério Público junto ao Tribunal, para alteração da Resolução-TCU nº 324/2020, de forma a disponibilizar uma função comissionada FC-3 para ocupar posição no Gabinete de Apoio Administrativo - Gaex, unidade vinculada à Procuradoria-Geral desta Corte.
Sorteado relator, na forma do art. 74 do Regimento Interno do Tribunal, apresentei comunicação a este Pleno, em sessão do dia 30/3/2022, anexando minuta de ato normativo para que os senhores Ministros, caso entendessem necessário, em um prazo de sete dias, apresentassem suas eventuais contribuições à matéria.
Como situei naquela ocasião, o projeto de Resolução refere-se a alterações nos anexos da Resolução-TCU nº 324, de 30 de dezembro de 2020 - a qual define a estrutura, as competências e a distribuição das funções de confiança das unidades da Secretaria do Tribunal de Contas da União.
A iniciativa, conforme a Secretaria-Geral da Presidência, decorre de solicitação da douta Procuradora-Geral Cristina Machado da Costa e Silva, com a concordância da Exma. Ministra Presidente, para a disponibilização de uma função comissionada FC-3 para ocupar posição no recém criado Gabinete de Apoio Executivo - Gaex, que acumula atribuições de regulamentação de sorteio de processos entre os membros do MP/TCU; afastamentos e substituições de seus integrantes; definição de critérios objetivos para atuação como custos legis em sessões de colegiados do Tribunal; criação de classes processuais específicas do MPTCU; atividades de ouvidoria; tratamento de manifestações sobre matérias externas; processamento de notícias de fato e definição de procedimentos de apuração preliminar, dentre outros.
Consta também do parecer da Secretaria de Planejamento, Governança e Gestão que, para atender à solicitação, será necessário utilizar função originária da reserva técnica instituída pelo art. 94 da Resolução-TCU nº 324/ 2020.
Ao tempo em que parabenizo a Procuradoria-Geral pela oportunidade de criação e respectiva condução do excelente trabalho desempenhado pelo novíssimo Gaex, organizando e aperfeiçoando as relevantes atribuições desempenhadas pelo Ministério Público junto a esta Corte, proponho a aprovação do ato normativo o qual submeto a Vossas Excelências, nos termos dos arts. 15, inciso I, alínea "q"; 74 e 75 do Regimento Interno do Tribunal.
Estando a minuta de Resolução ainda em fase contribuitiva, a Sua Excelência, Ministro Vital do Rêgo - como membro do Conselho Superior encarregado de supervisionar os trabalhos das instâncias incumbidas de planejar e executar as ações necessárias à realização do XXIV Congresso da Organização Internacional de Entidades Fiscalizadoras Superiores (XXIV Incosai) - fez chegar aos autos solicitação, endereçada à Exma. Presidente, dando conta da necessidade de disponibilizar duas funções FC-3 (Analista Administrativo Nível I) , temporariamente, até 15/12/2022, para estruturação da organização do evento.
Segundo palavras do Exmo. Ministro, endossadas pela Presidente Ana Arraes:
"É que com a aproximação da realização do evento mencionado, previsto para ocorrer no período compreendido entre 7 e 11 de novembro de 2022, várias tarefas complexas irão surgir e necessitarão de tratamento atento e especial por parte das equipes deste Tribunal. Um exemplo de tarefa que se avizinha é a fiscalização do contrato já celebrado com a empresa que foi selecionada, por licitação, para a realização do evento. Trata-se de um contrato com múltiplos serviços (áudio e vídeo, projetos cenográficos, contratação de pessoas, alimentação, locação de móveis, etc.) e que, em razão do volume e da complexidade, demandará atenção e dedicação ímpar por parte do servidor que ficar responsável pela aferição das entregas contratadas, para os posteriores pagamentos. Nessa mesma linha, será a fiscalização do contrato firmado com a empresa que fornecerá todo o transporte aos congressistas.
Além disso, para mitigar riscos no fornecimento e na qualidade dos serviços contratados, a empresa de eventos precisa ser acompanhada de perto a partir do momento em que os serviços previstos no contrato passarem a ser fornecidos, o que está previsto para ocorrer a partir de meados de maio do ano corrente. Em paralelo a esse acompanhamento, outras tarefas ainda precisarão ser realizadas para viabilizar o evento, tais como o planejamento da segurança do evento, que envolverá múltiplos atores (Polícia Federal, Polícia Militar e Guarda Municipal, entre outros) , o planejamento logístico, que contempla o receptivo dos congressistas nos aeroportos por onde eles entrarão no Brasil bem como todo o transporte ao longo do evento. Será necessário, também, realizar novas contratações, a exemplo da que se refere aos serviços de interpretação e tradução simultâneas para as 5 (cinco) línguas oficiais da Intosai, cujo prestador, especializado nesse evento, será contratado fora do Brasil."
De fato, como destacado pelo Min. Vital do Rêgo, as tarefas referentes ao evento da Intosai têm sobrecarregado as equipes da Aceri e Serint, unidades que possuem estrutura enxuta e que nunca realizaram um evento de tamanha magnitude.
Dentro desse contexto, considerando a complexidade e a carga de trabalho que serão impostas às referidas unidades em decorrência da realização do XXIV Incosai, com vistas a reforçar as equipes da Segepres que atualmente se dedicam à realização do evento referido, tal qual o Exmo. Ministro Vital, entendo oportuno disponibilizar as duas funções mencionadas, de forma temporária, como forma de selecionar servidores dispostos a se dedicar de maneira intensa aos trabalhos vinculados ao referido congresso.
Ante o exposto, VOTO por que seja adotada a decisão que ofereço a este Colegiado.
TCU, Sala das Sessões, em 27 de abril de 2022.
BENJAMIN ZYMLER 
Relator